最高法院民事裁定                              八十七年度台上字第二一六四號
    上   訴 人  方 慧 棉
                方 昱 鈞
    兼 右二 人
    法定代理人  洪 淑 媛
    被 上訴 人  孫蔡愛珠
右當事人間請求清償借款事件，上訴人對於中華民國八十六年十月二十七日台灣高等
法院高雄分院第二審判決（八十六年度上字第一五八號），提起上訴，本院裁定如左
：
    主  文
上訴駁回。
第三審訴訟費用由上訴人負擔。
    理  由
按對於第二審判決上訴，非以其違背法令為理由，不得為之。民事訴訟法第四百六十
七條定有明文。依同法第四百六十八條規定，判決不適用法規或適用不當者，為違背
法令。而判決有同法第四百六十九條所列各款情形之一者，為當然違背法令。是當事
人提起上訴，如依民事訴訟法第四百六十八條規定，以第二審判決有不適用法規或適
用法規不當為理由時，其上訴狀或理由書應有具體之指摘，並揭示該法規之條項或其
內容。若係成文法以外之法則，應揭示該法則之旨趣。倘為司法院解釋、或本院之判
例，則應揭示該判解之文號或其內容。如以民事訴訟法第四百六十九條所列各款情形
為理由時，其上訴狀或理由書，應揭示合於該條款之事實。上訴狀或理由書如未依此
項方法表明，或其所表明者，顯與上開法條規定之情形不相合時，即難認為已對第二
審判決之違背法令有具體之指摘，其上訴自難認為合法。本件上訴人對第二審判決其
敗訴部分提起上訴，雖以該部分判決違背法令為由，惟核其上訴理由狀所載內容，係
就原審取捨證據、認定事實之職權行使，指摘其為不當，並就原審已論斷者，泛言未
論斷或理由矛盾，而未具體表明合於不適用法規、適用法規不當、或民事訴訟法第四
百六十九條所列各款之情形，難認對該部分判決之如何違背法令已有具體之指摘。依
首揭說明，應認其上訴為不合法。又查上訴人向台灣高雄地方法院（下稱高雄地院）
聲請為限定繼承，雖經該院以八十五年度繼字第八六○號裁定為公示催告，限債權人
於該公告最後登載新聞紙之翌日起四個月內向繼承人報明其債權，惟其為限定繼承之
聲請時，故意隱匿遺產，並於遺產清冊為不實之記載，業經高雄地院以八十六年度聲
字第六六二號裁定上訴人不得對被繼承人方宗成之債權人主張享有限定繼承之利益，
上訴人不服，提起抗告，亦經原法院以八十六年度抗字第八二六號裁定駁回確定，為
原審所確定之事實。則原審認定上訴人所為對被上訴人享有限定繼承之利益之抗辯，
不足採取，即無不合。本件上訴自非已合法表明其上訴之理由，顯難認為合法，併此
敘明。
據上論結，本件上訴為不合法。依民事訴訟法第四百八十一條、第四百四十四條第一
項、第九十五條、第七十八條，裁定如主文。
中      華      民      國    八十七    年      九      月     十一     日
                              最高法院民事第二庭
                                  審判長法官  曾  桂  香
                                        法官  劉  延  村
                                        法官  徐  璧  湖
                                        法官  劉  福  聲
                                        法官  黃  秀  得
      右正本證明與原本無異
                                              書  記  官
中      華      民      國    八十七    年      九      月    二十二    日
